---
title: "Inteligência Artificial Reprodutível"
subtitle: "Redes Bayesianas<br>"  
author: 
  - "Gilson L. Lima"
date: 'Salvador `r format(Sys.Date(), format = "%d %b %Y")`'
output:
  xaringan::moon_reader:
    css: [xaringan-themer.css, cabecalho.css]
    nature:
      titleSlideClass: ["left", "middle"]
      slideNumberFormat: "%current%/%total%"
      highlightStyle: github
      highlightLines: true
      ratio: 16:9
      countIncrementalSlides: true
      navigation:
        scroll: false
---

```{r setup, include=FALSE}
options(htmltools.dir.version = FALSE)
knitr::opts_chunk$set(
  fig.width=9, fig.height=3.5, fig.retina=3,
  out.width = "100%",
  cache = FALSE,
  echo = TRUE,
  message = FALSE, 
  warning = FALSE,
  hiline = TRUE
)
```

```{r xaringan-themer, include=FALSE, warning=FALSE}
library(xaringanthemer)
style_mono_accent(
  base_color = "#23395b",
  header_background_auto = FALSE,
  header_font_google = google_font("helvetica"),
  text_font_google   = google_font("helvetica", "300", "300i"),
  code_font_google   = google_font("helvetica")
)
```

```{r xaringan-tile-view, echo=FALSE}
xaringanExtra::use_tile_view()
```
class: header_background
# <br>
.left-column[]

.right-column[
## Sumário

1.  **Introdução**

1.  **Etapas Metodológicas**

1.  **Desenvolvimento**

1.  **Tutorial para criação de pacotes**

1.  **Pacote descritiva**

1.  **Conclusão**
]
---
layout: true

# 1.Introdução

---
class: header_background

## Contextualização, motivação e abordagem

--
count: false

- Estudar	a	relação	da	dinâmica	da	pandemia	entre	diferentes	localidades

--
count: false

- A inteligência artificial, segundo McCarthy (2007), como ciência e engenharia de
fazer programas de computador capazes de atingir objetivos

--
count: false

- Classificadores

--
count: false

- Redes Bayesianas

---
class: header_background

## Objetivos

--
count: false

- Estudo dos métodos de Inteligência Artificial baseados em redes bayesianos

--
count: false

  - Naïve Bayes
  
  - Alpha Skew Gaussian Naïve Bayes (ASGNB)

--
count: false

- Estudo das Linguagens R e C, bem como demais ferramentas
computacionais necessárias

--
count: false

  - Tutorial para criação de pacotes

--
count: false

- Implementação dos métodos em pacotes em Linguagem R

--
count: false

  - Pacote descritiva
  
  - Parâmetros da função densidade de probabilidade da distribuição ASGNB

---

layout: true

# 2.Etapas Metodológicas

---

class: header_background

##Plano de trabalho

--
count: false

<sub>Etapa | <sub>Set | <sub>Out | <sub>Nov | <sub>Dez | <sub>Jan | <sub>Fev | <sub>Mar | <sub>Abr | <sub>Mai | <sub>Jun | <sub>Jul | <sub>Ago
----- | :-: | :-: | :-: | :-: | :-: | :-: | :-: | :-: | :-: | :-: | :-: | :-: 
<sub>I. Revisão bibliográfica e estudo referente às redes bayesianos | <sub>X | <sub>X | <sub>X | <sub>X | | | | | | | | 
<sub>II. Estudo referente às ferramentas computacionais semelhantes disponíveis em Linguagem R | | <sub>X | <sub>X | <sub>X | <sub>X | | | | | | | 
<sub>III. Estudo referente a plataformas de versionamento Git/Github | | | | <sub>X | <sub>X | | | | | | | 
<sub>IV. Estudo referente a conexão Linguagem R e Linguagem C | | | <sub>X | <sub>X | <sub>X | <sub>X | | | | | | 
<sub>V. Implementação inédita dos métodos estudados em Linguagem R | | | | | <sub>X | <sub>X | <sub>X | | | | | 
<sub>VI. Protótipo da biblioteca de implementação inédita | | | | <sub>X | <sub>X | <sub>X | <sub>X | <sub>X | | | | 
<sub>VII. Estudo de performance da biblioteca para dados simulados e reais | | | | | | | | <sub>X | <sub>X | <sub>X | | 
<sub>VIII. Relatório Final e submissão da biblioteca ao CRAN | | | | | | <sub>X | <sub>X | <sub>X | <sub>X | <sub>X | <sub>X | <sub>X 

---

layout: true

# 3.Desenvolvimento

---

class: header_background

## Estratégia

--
count: false

- Tutorial para Criação de pacotes

--
count: false

  - Estudo das Linguagens R e C, bem como demais ferramentas computacionais necessárias

--
count: false
       - Etapa III. Estudo referente a plataformas de versionamento Git/Github
   
--
count: false

- Pacote descritiva

--
count: false

  - Estudo dos métodos de Inteligência Artificial baseados em redes bayesianos
  
  - Implementação dos métodos em pacotes em Linguagem R
  
--
count: false
      - I. Revisão bibliográfica e estudo referente às redes bayesianos	
      - II. Estudo referente às ferramentas computacionais semelhantes disponíveis em Linguagem R
      - IV. Estudo referente a conexão Linguagem R e Linguagem C	
      -  V. Implementação inédita dos métodos estudados em Linguagem R
      - VI. Protótipo da biblioteca de implementação inédita
      - VII. Estudo de performance da biblioteca para dados simulados e reais	
  
---

layout: true

# 4.Tutorial para criação de pacotes

---

class: header_background

## Como e porque

--
count: false

- Criar pacote

--
count: false

  - Por que criar
  pacotes? 
  
--
count: false

- Documentar

--
count: false

  - Por que documentar?


--
count: false
    - Vignettes
  

---

class: header_background

## Como e porque

- Gerenciar dependências

--
count: false
  - Por que gerenciar
  dependências?
  
--
count: false
   - Isolado

   - Portátil

   - Reprodutível

--
count: false
- Controle de versionamento

--
count: false
  - Git
  
  - Github
---

class: header_background

## Fluxo de Trabalho

--
count: false
- Iniciar Rstudio

--
count: false
- Instalar devtools

```{r eval=FALSE}
install.packages("devtools")

# o pacote devtools instala ainda os pacotes usethis e roxygen2
```

---

class: header_background

## Fluxo de Trabalho

- Criar estrutura mínima do pacote

```{r eval=FALSE}
usethis::create_package("caminho")

```

<dl>
<dt>Dessa maneira são gerados automaticamente os arquivos:</dt><br>
<i><dd>- .gitignore</dd><br>
<dd>- .Rbuildignore</dd><br>
<dd>- DESCRIPTION</dd><br>
<dd>- NAMESPACE</dd>
</dl></i>

---

class: header_background

## Fluxo de Trabalho


- Adicionar funções

```{r eval=FALSE}
#cria e abre o arquivo /R/função.R

usethis::use_r("função")

```
--
count: false
- Editar função.R

  - Chamar funções explicitamente
  
  - Caso função.R utilize outra função da biblioteca:
    
```{r eval=FALSE}

usethis::use_package("outra função") #adiciona Imports: outra função ao aquivo DESCRIPTION

```

--
count: false
- Testar função.R

```{r eval=FALSE}
devtools::load_all() #ou o atalho <ctrl + shift + l>

```

---

class: header_background

## Fluxo de Trabalho

- Criar estrutura mínima de documentação

--
count: false
  - Na barra de menu acessar Code>Insert Roxygen Skelton <Ctrl + Alt + Shift + r> 

--
count: false
  - Preencher os campos @

--
count: false
- Gerar documentação 

```{r eval=FALSE}
devtools:::document() #ou o atalho <Ctrl + Shift + d>

```
<dl>
<dt>Esse processo vai criar:</dt><br>
<i><dd>- /man</dd><br>
<dd>- /man/função.Rd</dd>
</dl></i>

--
count: false
- Checar o pacote em busca de erros

```{r eval=FALSE}
devtools:::check()

```

---
class: header_background

## Fluxo de Trabalho

- Adicionar vignette

  - Instalar pacotes knitr e rmarkdown

--
count: false
- Criar vignette

```{r eval=FALSE}
usethis::use_vignette()

```
<dl>
<dt>Esse processo vai criar:</dt><br>
<i><dd>- /vignette</dd><br>
<dd>- função.Rmd</dd><br></i>
<dt>E vai ainda editar o arquivo DESCRIPTION adicionando:</dt><br>
<i><dd>- Suggests: knitr, rmarkdown</dd><br>
<dd>- VignetteBuilder: knitr, rmarkdown </dd>
</dl></i>

---

class: header_background

## Fluxo de Trabalho

Dessa maneira é possível editar o arquivo função.Rmd utilizando os recursos de
rmarkdown.<br>
Crtl + Shift + k para visualizar a vignette.

--
count: false
Basta agora executar o _install_ e instalar o pacote

```{r eval=FALSE}
devtools::install(build = TRUE, build_vignettes = TRUE)

#sintaxe para instalar e o pacote, criar o arquivo e gerar a vignette

```

---

class: header_background

## Gerenciamento de dependências

Embora muito importante, o gerenciamento de dependências possui uma rotina simples

--
count: false
- Instalar o pacote _renv_

--
count: false
- Iniciá-lo

```{r eval=FALSE}
renv::init() #reconhece as depedência utilizadas e cria o aruivo renv.lock

```

--
count: false
- Capturar o estado atual das dependências

```{r eval=FALSE}
renv::snapshot() #reconhece as depedência em uso e atualiza o aruivo renv.lock

```

--
count: false
- Carrega o estado das dependências gravado no arquivo renv.lock

```{r eval=FALSE}
renv::load() #reconhece as depedência em uso e atualiza o aruivo renv.lock

```

---

class: header_background

## Controle de versionamento Git + Github

--
count: false
- Configurar Git _(esse procedimento é feito uma única vez)_

```{r eval=FALSE}

usethis::use_git_config(user.name = ”nome”, user.email = ”email”)
usethis::create_github_token() #logar navegador na conta do Github para copiar token

```

--
count: false
- Editar arquivo .Renviron para incluir o token obtido anteriormente

```{r eval=FALSE}

usethis::edit_r_environ()
# inserir no arquivo a linha GITHUB_PAT = “SEU TOKEN” e reiniciar o R

```

--
count: false
- Testar configuração

```{r eval=FALSE}

usethis::git_sitrep()

```

---

class: header_background

## Controle de versionamento Git + Github

- Inicializar repositório

```{r eval=FALSE}

usethis::use_git("Primeiro commit") #Inicia repositório e já realiza o commit inicial

```

--
count: false
- Enviar para o Github

```{r eval=FALSE}

usethis::use_github()

```

--
count: false
- Para clonar um pacote / projeto do Github
> <sub>Na barra de menu:
>
> <sub>File>New Project>Verion Control>Git
>
> <sub>Então é só preencher as caixas de diálogo


---
layout: true

# 5.Pacote descritiva

---
class: header_background

## Breve análise descritiva

--
count: false
- Desenvolvido inicialmente como um protótipo capaz de fazer
uma análise descritiva de um conjunto de dados sob uma ótica condicional

--
count: false
- Possui as funções:

--
count: false
  - descritiva(), que retorna uma análise descritiva com 14 observações acerca de um conjunto de dados, além de seus boxplots

--
count: false
  - dens.descritiva(), que retorna histograma e curva da função densidade de probabilidade de um conjunto de dados

--
count: false
  - disp.descritiva(), que retorna gráficos de dispersão de um conjunto de dados

--
count: false
  - freq.descritiva, que ao analisar variáveis qualitativas retorna gráficos de barra com suas frequencias e tabelas de frequência absoluta e relativa

--
count: false
  - asg.est(), que analisa um conjunto de dados, plota seu histograma e curva de densidade e retorna os valores mi, sigma e alpha da função de densidade da distribuição Alpha Skew Naïve Bayes

---
class: header_background

## Breve análise descritiva

Há outros pacotes e funções em R capazes de fazer o mesmo tipo de análise descritiva, desde mais simples como a própria função summary() até mais sofisticados, como o pacote psych, que também é capaz de fazer uma análise descritiva sob uma perspectiva condicional. Mas aparentemente nenhum deles tem um auxílio gráfico intuitivo

```{r eval=FALSE}
#conjunto de dados iris, condicional iris$species
psych::describeBy(iris,iris$Species) 

#mesma saída, mas com boxplots
descritiva::descritiva(iris, "Species", c("Petal.Length", "Sepal.Length"), hor = TRUE, dg = TRUE) 

```
---
class: header_background

## Alpha Skew Gaussian Naïve Bayes (ASGNB)

Já no que se refere a um pacote capaz de estimar os parâmetros
da função densidade de probabilidade de uma variável que segue
distribuição ASGNB, aparentemente, não há referências no CRAN. O que sugere que
ainda não há nesse repositório um pacote onde esse classificador foi implementado.
Tal situação pode ser vista como uma oportunidade. Segue exemplo de aplicação.

```{r eval=FALSE}

descritiva::asg.est(iris, "Sepal.Length", "Species", "setosa")


```


---
layout: true

# 6.Conclusão

---
class: header_background

##Observações finais

Dessa maneira, uma abordagem Bayesiana sobre	a	relação	da	dinâmica
da	pandemia	entre	diferentes	localidades faz muito sentido quando se tenta responder a pergunta
_A Bahia está sob risco de um surto dado que o Amazonas vive um pico de infecções?_ Logo, metódos de classificação capazes
de lidar com dados assimétricos ou com mais de uma moda são uma ferramenta importante em um mundo que exige decisões cada vez mais rápidas e acertadas, onde um volume cada vez maior de informações é produzido e a capacidade computacional não para de crescer.

---
layout: false
class: center, middle

# Grato pela atenção!

Contato via gilsonll.contato@gmail.com

Slides created via the R packages:

[**xaringan**](https://github.com/yihui/xaringan)<br>
[gadenbuie/xaringanthemer](https://github.com/gadenbuie/xaringanthemer)

The chakra comes from [remark.js](https://remarkjs.com), [**knitr**](http://yihui.name/knitr), and [R Markdown](https://rmarkdown.rstudio.com).